最高法院刑事判決　　　　　　　　　　　　　　　八十七年度台上字第三八九一號
　　上訴人　甲○○
右上訴人因過失致人於死案件，不服台灣高等法院台南分院中華民國八十六年四月十
六日第二審判決（八十五年度交上訴字第五六號，起訴案號：台灣台南地方法院檢察
署八十三年度偵字第四○號），提起上訴，本院判決如左：
    主  文
原判決關於甲○○部分撤銷，發回台灣高等法院台南分院。
    理  由
本件原判決認定張欽於民國八十二年十月二日凌晨，駕駛ＴＥ－八○八二號自用小客
車沿國道高速公路由北向南行駛，同日凌晨零時四十五分許，途經南下車道三二五公
里九七○公尺處時，遭不詳姓名者駕駛之大卡車撞擊其左後方，致失控撞擊分隔島護
欄後，停置於南下路段內外車道之間，疏未設置警告標識。詎原審已判決有罪確定之
林天使、陳文山分別駕駛ＶＣ－九六二九號、ＶＨ－二九○三號自用小客車，上訴人
甲○○駕駛ＴＸ－○○七八號自用小客車，先後沿高速公路南下車道行經上開肇事路
段時，應注意車前狀況並隨時採取必要之安全措施，且按當時客觀情形並非不能注意
，竟均疏未注意，致林天使、陳文山、甲○○所駕之車輛，先後分別撞及張欽停置在
路中之自用小客車，加重張欽之傷勢，造成頭、胸、腹內出血，經送醫後死亡等情。
因而維持第一審論處上訴人甲○○因過失致人於死罪刑之判決，駁回上訴人在第二審
之上訴，固非無見。
惟查：(一)證據雖已調查而其內容尚未明瞭者，即與未經調查無異，如遽行判決，仍屬
應於審判期日調查之證據而未予調查。上訴人甲○○始終辯稱：伊係發生車禍後，最
後一輛車駛抵現場，僅其右前車燈部分輕微撞擊張欽車輛之左後輪處，不可能造成張
欽之頭、胸、腹部內出血，並請求鑑定張欽之死因與其輕微之追撞，有無因果關係（
見原審卷第二十四頁背面、第三十八頁、第四十七頁背面、第九十七頁背面、第一一
五之一頁背面、第一五七頁背面）。原審雖曾送請中央警察大學鑑定，惟其鑑定報告
僅說明：「張欽之死因經前述分析，應來自車左前撞擊內側護欄致使衝撞力往車內傳
導造成前頭、胸、腹之嚴重傷害之可能性較高」（見原審卷第七十九頁），似認為上
訴人之車輛到達之前，張欽已因撞擊護欄，致其頭、胸、腹部嚴重受傷。關於上訴人
嗣後之追撞行為，是否併合為造成張欽死亡之原因，事實尚未明瞭，原審未予徹查明
白即遽行判決，自有應於審判期日調查之證據而未予調查之違法。(二)有罪之判決書，
須將認定之犯罪事實詳記於事實欄，然後於理由內逐一說明其憑以認定之證據，使事
實與理由兩相一致，方為合法，倘事實欄已有敘及，而理由內未加說明，是為理由不
備，自足構成撤銷之原因。原判決事實雖認定上訴人所駕之車輛，撞及張欽停置在路
中之自用小客車，加重張欽之傷勢，致其頭、胸、腹部內出血死亡，上訴人為有過失
。然原判決並未說明張欽之傷勢，如何因上訴人之追撞而加重，所憑之證據及認定之
理由；況原判決亦記載上訴人僅「擦撞式撞擊張車尾部」（見原判決第三面倒數第四
行），則擦撞式撞擊被害人車輛尾部，是否確已加重車內傷者之傷勢，併合為死亡之
原因？原判決亦未說明，自有理由不備之違誤。上訴意旨指摘原判決此部分不當，為
有理由，應認關於上訴人部分有撤銷發回更審之原因。又本件雖屬刑事訴訟法第三百
七十六條第一款所列之案件，惟於（八十四年十月二十日公布）修正刑事訴訟法施行
前，原得上訴於第三審法院，且已繫屬於法院，依刑事訴訟法施行法第五條第一項規
定，仍應依施行前之法定程序終結之，附此說明。
據上論結，應依刑事訴訟法第三百九十七條、第四百零一條，判決如主文。
中      華      民      國    八十七    年     十一     月     十九     日
                              最高法院刑事第十一庭
                                  審判長法官  楊  文  翰
                                        法官  陳  正  庸
                                        法官  陳  世  雄
                                        法官  陳  炳  煌
                                        法官  張  淳  淙
      右正本證明與原本無異
                                              書  記  官
中      華      民      國    八十七    年     十一     月    二十三    日
